【裁判字號】    92,訴易,17
【裁判日期】    920909
【裁判案由】    侵權行為損害賠償
【裁判全文】
臺灣高等法院臺中分院民事判決      九十二年度訴易字第一七號
      原      告  乙○○
      被      告  甲○○
右當事人間侵權行為請求損害賠償事件，原告提起刑事附帶民事訴訟，經本院刑事庭
裁定移送民事庭（九十二年度交附民字第六四號），本院於民國九十二年八月二十六
日言詞辯論終結，判決如左：
      主      文
被告應給付原告新臺幣柒萬柒仟零柒拾元，及自民國九十二年二月十三日起至清償日
止按年利率百分之五計算之利息。
原告其餘之訴駁回。
訴訟費用由被告負擔。
      事      實
甲、原告方面：
一、聲明：求為判決：
    (一)、被告應給付原告新台幣（下同）八十八萬四千六百四十元，及自起訴狀繕本
        送達之翌日起至清償日止，按週年利率百分之五計算之利息。
    (二)、訴訟費用由被告負擔。
二、陳述：
    (一)、緣被告於民國（下同）九十年十二月三十日晚上二十三時四十分許，駕駛車
        號三Ｊ－九○七八號自用小客車，沿台中市○區○○路往力行路方向行駛，
        途經進化路與自強一街設有燈光號誌之交岔路口時，因其方向燈號為綠燈，
        欲迴轉進化路對向車道往振興路方向行駛，原應注意汽車迴車前，應暫停並
        顯示左轉燈光或手勢，看清無往來車輛，並注意行人通過，始得迴轉。且依
        當時情形，又無不能注意之情事，竟疏於注意及此，未於迴車前暫停看清無
        往來車輛，即逕行迴轉。適由原告駕駛車號為ＲＯ－八九四六號自用小客車
        ，沿進化北路往振興路方向行駛至上開交岔路口前方，發現被告駕駛之車輛
        時，已煞避不及，而撞擊該自小客車右後方部位，致原告因此受有右膝撕裂
        傷之傷害。
    (二)、按因故意或過失不法侵害他人權利者，負損害賠償責任。民法第一百八十四
        條第一項前段定有明文。就民事侵權行為，因被告行為，致原告身體受有傷
        害，原告所蒙受損害甚鉅，茲將損害情形列明於后，此均應由被告賠付原告
        ：
      1.醫藥費用：原告因此次車禍受傷，在中國醫藥學院附設醫院（下稱中國醫院
        ）花費三千七百九十元，辰安堂中醫診所花費五百五十元，賴建豪中醫診所
        二萬三千九百元。核計原告花用在醫藥費上共計二萬八千二百四十元。
      2.計程車費用：因此次車禍造成原告行動不便，往來醫院所花費之計程車資共
        計三萬二千四百元。
      3.車輛修復費用：因此次車禍，造成原告車輛毀損，致原告花費修車費共計十
        二萬元。
      4.工作損失：原告在受此傷害之前，曾在大普食品機械廠任職，平均每月收入
        約二萬四千元。因車禍腳傷未癒，行動不便，致無法工作，休養六月。依民
        法第一百九十三條第一項：「不法侵害他人之身體或健康，對於被害人因此
        減少勞動能力時，應負損害賠償責任」之規定，請求被告給付原告工作損失
        十四萬四千元。
      5.看護費用：原告因車禍致關節骨膜受傷，手術後行動不便，須人照顧，請有
        看護一人，每月看護費為三萬元，二個月共計六萬元。
      6.精神慰藉金：原告因此次車禍致使受傷，除身體受傷外，精神上更受重大之
        刺激，每日需接受更換藥物及復健時的痛苦，均難以言諭，爰依民法第一百
        九十五條規定，請求被告賠償原告精神上之慰藉金五十萬元，聊資補償。
    (三)、被告辯稱：「原告九十二年六月六日所補呈之中國醫院二紙診斷書所示，原
        告之病名為右膝嚴重『挫傷』，醫師之治療意見為繼續休養二星期，手術縫
        合僅三針，由此可知其傷勢並不嚴重，以醫師治療意見，原告僅須休養至九
        十一年一月二十五日左右即可（即以九十一年一月十一日之診斷證明書再加
        十四天計算），其餘之休養，顯非必要．．．」等語。惟查中國醫院醫師的
        診斷意見，僅為參考，並非絕對。且原告與被告發生車禍時，因受車子撞擊
        影響，在車禍發生當時，原告即感覺身體腰部的脊椎有些不適，誤以為係閃
        到腰部，並未在意，當時原告因右膝出血不止，受傷情形頗為嚴重，所以被
        送至中國醫院急救時，亦以右膝出血受傷為治療重點。但後來原告因腰部的
        不適久久不癒，方至漢忠醫院檢查及治療，發現原告身體第五腰椎第一薦椎
        外傷性脊椎滑脫及右膝外傷性關節炎，先給予藥物治療，並建議作物理復健
        ，如病情無法改善，再行手術。故原告腰椎部分現在仍時時感到酸痛。被告
        辯稱中國醫院診斷書上醫師之診斷意見原告僅須休養二週就可完全痊癒，應
        不可採。
    (四)、被告自呈車禍現場夜間十一點多之相片，並稱「由該照片顯示該處燈光昏暗
        ，被告當時難以正確判斷對向車道車輛之速度，只能以一般正常情況視之，
        而在安全範圍內，沒有來車之狀況下進行迴轉，故無法得知原告以超乎尋常
        之車速疾駛而至」等語來推卸其違反道路交通安全規則第一百零六條第五款
        「汽車迴轉前，應暫停並顯示左轉燈光或手勢，看清無往來車輛，並注意行
        人通過，始得迴轉」之規定。然查被告在九十一年六月二十五日刑事偵查庭
        時，已自稱：「迴轉時沒有在路口停車一下，很順的按照一般速度迴轉」。
        故本件車禍之所以會發生，實肇因被告未遵守道路交通安全規則所致，否則
        只要被告依規定，當時在迴轉時稍做暫停，看清前方來車，本件車禍當不致
        發生。故原告實因被告不遵守道路交通安全規則，始發生此次車禍，所受之
        損害，理當向被告請求賠償。
乙、被告方面：
一、聲明：求為判決。
    (一)、原告之訴駁回。
    (二)、訴訟費用由原告負擔。
二、陳述：
    (一)、依照信賴原則，被告就本件車禍，應不負過失責任。
      1.本件被告於九十年十二月三十日晚上二十三時四十分許，駕駛三Ｊ－○七八
        號自用小客車，沿台中市○區○○路由興進路往力行路方向前進，至進化路
        與自強一街路口欲由內側車道迴轉，迴轉前進化路上紅綠燈號為綠燈，被告
        先打左轉之方向燈，將車子行駛內側車道至路口斑馬線附近，先踩煞車讓車
        子停頓於安全島前方靠斑馬線之位置，被告當時往進化路對向車道看去，約
        一、二百公尺之正常安全範圍內並無來車，超越此範圍外之遙遠距離是否有
        車，依正常駕駛之經驗，已非被告所應注意之範圍，依當時被告之判斷，認
        為其繼續循正常速度迴轉，對方縱有來車，亦不可能會與被告所駕車子發生
        碰撞，所以被告才繼續進行迴轉動作，在幾近要完成迴轉動作，車身快要全
        部轉正之際，竟遭原告駕ＲＯ－八九四六號自小客車超速由後方以其車頭撞
        及被告三Ｊ－九○七八號車右後方部份，當時因原告車速過快，於煞車三十
        ．五公尺後仍無法將車子停下，尚靠車頭猛烈撞擊被告之車尾才把車子停下
        來，因撞擊力道猛烈當時還發生原告車子車頭起火燃燒之情形。由此說明可
        知，被告當時已遵守相關交通規則行車，且依現場昏暗之光線，應屬無法預
        知原告之來車會以時速達一百公里以上之車速急駛而來，被告之行為自應受
        到信賴原則之保護，而不對原告之受傷負過失責任。否則如果不論駕駛人在
        迴車前，所能看到對方來車距離之遠近，均一律認為只要視力所及範圍內有
        來車，即應讓直行車先行，而不管其是否在正常安全距離範圍內，均認不得
        迴車，此項看法，則顯然違背比例原則及信賴保護原則之意旨，更有違反一
        般市民正常駕車之法則。
      2.依肇事現場圖可知該路段速限為五十公里，而原告之車子在與被告車子因撞
        擊而停止之前的煞車距離，已長達三十．五公尺，比照交通部六十二年頒「
        一般公路汽車煞車距離、行車速度對照表」，原告當時之車速至少應在時速
        八十公里以上，況且原告之車子當時是因其車頭猛力撞及被告之車尾後，使
        動能傳導至被告車子上，將被告車子又往前推進造成被告車子對停放路邊之
        ＭＯ－三三二六號車之再次撞擊，藉此巨大撞擊力量，始讓原告車子得以停
        住，但仍因撞擊力道過大，致使其車頭起火燃燒，由此原告車子尚須藉由巨
        大撞擊力量始能停住乙節，足以推知如無此巨大撞擊力量，原告之車子要停
        下來，勢必要有更長之煞車距離，此外由於前揭煞車距離及行車速度之對照
        表，是以五、六十年間之汽車性能配備為標準所製定，歷經三、四十年汽車
        科技之長足進步，汽車之煞車系統不斷研發改進，已能在更短之距離內完成
        煞車，前揭對照表之內容，已迭遭質疑，就此有交通部運輸研究所之報告乙
        份可資參考，而原告所駕車子係屬改裝過之車輛，其性能應更為優越，以事
        發當時其尚須煞車三十．五公尺後，再藉巨大撞擊力量始能使車子停住，足
        見其當時車速一定在時速百餘公里以上，以當時該路段正值深夜，燈光昏暗
        之際，被告實難判斷原告的車速會這般猛快，難認被告有何過失。
      3.由車禍現場夜間十一點多之照片，顯示該處燈光昏暗，被告當時實難正確判
        斷對向車道車輛之速度，而只能以一般正常情況視之，而在安全範圍內沒有
        來車之狀況下進行迴轉，故無法得知原告會以超乎尋常之車速疾駛而至。
    (二)、查本件被告迴轉時已先打左轉燈並注意正常安全範圍內無來車，其並無過失
        可言，會發生追撞純粹是因原告駕車，超速過多，到路口又未減速及注意車
        前狀況所造成，被告並無過失，雙方之損失應由原告一人負擔。退一步言，
        縱使依台灣台中地方法院（下稱台中地院）九十一年交易字第四七七號及本
        院九十二年交上易第一八一號刑事判決所認定被告亦有過失，但因原告之過
        失責任較重，已為本院刑事判決認定在案，故本件亦應由原告負擔百分之七
        十至九十之過失責任。
    (三)、原告所提各項損害金額不實，主張不足採信，爰述明如左：
      1.原告所提出之醫藥費中，含有中國醫院之證明書費一千四百元，賴中醫診所
        之診斷書費一百元，此部份非屬損害金額，應予扣除。
      2.原告所提全部就診紀錄均為「門診」紀錄，且其受傷情形略為右腳膝蓋輕微
        挫傷、撕裂傷而已，顯見傷勢不重，根本沒有請看護之必要，所稱看護費六
        萬元，亦見不實或無此必要，被告無給付義務。
      3.原告所提出之計程車收據，車程距離與收據金額不符，其中日期多有塗改，
        九十一年三月五、九、十二日收據更有重複開立情事，收據上筆跡均與原告
        刑事告訴狀筆跡相同，足見均為原告自行製作，並非真實。
      4.原告之車子為西元一九九三年三月份福特天王星之中古車，其肇事時之市價
        依新安保險公司之估價，該車全車價值不超過八萬元，原告未估計車子折舊
        ，均以新品零件計算損失，尚屬無理，折舊後之差額應予扣除。另原告所提
        出九十一年十月間修理配件之發票乙紙，與車禍發生事隔近十個月，從其內
        容未能證明是何人修理那一台車，以及修理那些部份，修理是否與車禍有關
        ，修理金額是否實在且為修復所必要等情，就此應由原告負責舉證責任。另
        車子損害部份，並非刑事過失傷害案件之犯罪事實，依法不得提起附帶民事
        訴訟，原告於刑事附帶民事訴訟程序中，提出此部份之請求，於法不合。
      5.被告對大普企業有限公司九十二年六月二十三日函覆資料，不予爭執，但從
        該公司所提資料顯示，原告自九十一年二月即回到公司上班，且九十一年二
        、三、四月均領有薪資，九十一年五月一日始自動辭職，顯見至少到九十一
        年二月初時，原告之傷勢即已回復，足以擔任工作，其於九十一年五月一日
        始自動離職，此顯與其之膝傷無關，原告訴請六個月之工作損失，自屬無理
        。又依原告九十二年六月六日所補呈中國醫院之二紙診斷證書所示，原告之
        病名為右膝嚴重「挫傷」，醫師之治療意見為應繼續休養「二星期」手術縫
        合僅為三針，由此可知其傷勢並不嚴重，以醫師之治療意見，原告僅須休養
        至九十一年一月二十五日左右即可（以九十一年一月十一日之診斷證明書再
        加計十四天計算），其餘之休養，顯非必要，如有逾此範圍之薪資收入減少
        ，其損害發生則屬原告所自行造成應自負其責，與被告無關。
      6.以原告右膝僅受挫傷之傷害，且受傷後赴院治療後即可返家，毋須住院治療
        ，顯示其之傷勢並不嚴重，傷後仍可自由行動，其所受身體及精神上之損害
        應不嚴重，況且車禍之發生原告應負大部份之責任，尤無使肇事者因其不當
        行為而獲利之理，因此被告認為原告請求五十萬元慰藉金，顯屬過高，應以
        五千至一萬元左右為適當。
    (四)、原告所述損害情形，至為不實，而不容其信口開河，任意索求。再者，縱使
        原告有部份損害金額屬實，扣除其自身應負擔之失比例後，因被告夫婦亦同
        受傷害，且被告所駕駛三Ｊ－九０七八號小客車於同一事故中因遭原告撞擊
        受損，應由原告賠償其損害，總計被告支付修車費用十萬零七百五十一元，
        被告亦得主張應予抵銷，抵銷後被告亦無須支付原告分文。原告起訴之請求
        ，自屬無理，應予駁回。
      理      由
一、本件原告起訴主張被告於九十年十二月三十日晚上十一時四十分許，駕駛車號三
    Ｊ－九０七八號自用小客車，沿台中市○○路往力行路方向行駛，於進化路與自
    強一街之交岔路口欲迴轉對向車道往振興路方向行駛，疏未注意，未於迴車前暫
    停看清無往來車輛，即逕行迴轉，適與直行由原告駕駛之車號ＲＯ－八九四六號
    自用小客車發生碰撞，致原告受有右膝撕裂傷之傷害。爰依侵權行為之規定，請
    求被告賠償醫藥費用二萬八千二百四十元，計車費用三萬二千四百元、車輛修復
    費用十二萬元、不能工作損失十四萬四千元、看護費用六萬元、精神慰藉金五十
    萬元，合計共八十八萬四千六百四十元，及自起訴狀繕本送達翌日起算之法定遲
    延利息。
二、被告則以被告於迴轉時有打左轉方向燈，於行駛內側車道至斑馬線附近，先踩煞
    車讓車子停於安全島前方位置，在安全範圍內看無來車才迴轉，本件車禍因原告
    以一百公里以上之速度急駛過來，非其所能注意，被告依信賴原則，應不負過失
    責任。縱依刑事判決所認定被告仍應負過失責任，但依刑事判決所示，原告之過
    失責任較重，本件車禍應由原告負擔百分之七十至九十之過失責任，且原告僅受
    右膝挫傷之傷害，赴醫院治療後即可返家，傷勢並不嚴重，傷後仍可自由行動，
    原告所請求賠償之金額多有不實。再者被告所駕駛之三Ｊ－九０七八號自用小客
    車，於同一事故中因遭原告撞擊受損，被告因此支付修車費用十萬零七百五十一
    元，應由原告負賠償責任，被告自得主張抵銷，抵銷後被告已無須支付原告分文
    等語，資為抗辯。
三、本件原告主張被告所駕駛之自用小客車於前揭時、地，在迴轉時與對向車道直行
    之原告自用小客車相撞，致原告受有右膝撕裂傷之事實，為被告所不爭執，此部
    分之事實自堪採信。原告另主張被告自用小客車於迴轉時，疏未注意，未於迴車
    前暫停看清無往來車輛，即逕行迴轉，就本件車禍之發生應負過失責任等情，則
    為被告所否認，辯稱：被告迴轉時有打左轉方向燈，於行駛內側車道至斑馬線附
    近，先踩煞車讓車子停於安全島前方位置，在安全範圍內看無來車才迴轉，本件
    車禍因原告以一百公里以上之速度急駛過來，非其所能注意，被告依信賴原則，
    應無過失云云。惟查：
  (一)被告於台灣台中地方法院檢察署九十一年六月二十五日偵查中供稱：肇事交岔路
    口是紅黃綠三個燈的燈光號誌，當時是綠燈，伊打左轉方向燈自內側車道迴轉，
    因為沒有來車，便很順的按照一般速度迴轉，迴轉前沒有先在交岔路口停一下等
    語，另證人即車禍當天坐在被告自用小客車右前座之阮玫芳亦證稱：「我們自內
    側車道迴轉，那時是綠燈，是按照平時速度迴轉」等語。由此觀之，被告駕車至
    肇事地點迴車前，並未暫停，以便看清無來往車輛即遽行迴轉之事實，已堪認定
    。所辯伊迴車前有採煞車停車云云，要屬事後飾卸之詞，不足採信。又被告肇事
    當時雖然是晚上十一時四十分許，但肇事地點為交岔路口，視線良好，可看清對
    向車道急駛過來之車輛，而依被告所提出晚上十一點多之現場照片，肇事地點有
    紅綠燈及檳榔攤之燈光，來往車輛都有打開燈光，並非無法看清對向車道急駛過
    來之車輛，被告於迴車時，對對向車道急駛過來之原告自用小客車，未暫停讓其
    先行即貿然迴轉，顯然係未看清有無來往車輛，被告所辯其難正確判斷對向車道
    車輛之速度，無法得知原告會以超平尋常之車速疾駛而至云云，亦無可採。
  (二)依附於偵查卷內之台中市○○○道路交通事故調查報告表所附現場圖及現場照片
    所示，原告所駕自用小客車於肇事現場遺留長度約三十點五公尺之右後輪煞車痕
    跡，煞車痕起點位於交岔路口前方，撞擊後引擎蓋嚴重突起變形，被告之自用小
    客車係右後方車輪部分受撞，受撞後再追撞停放路邊之訴外人黃安國所有ＭＯ－
    三三二六號自用小客車。足見原告駕車至交岔路口前方時即已發現被告車輛迴轉
    ，雖重踩煞車仍無法將車輛煞停，以致猛力撞擊被告車輛。由原告車輛所留三十
    點五公尺之煞車痕，依一般公路汽車煞車距離、行車速度對照表，其車速當在時
    速七．八十公里左右，且原告車輛於煞車後仍無法煞停，猛力撞擊被告車輛，使
    被告車輛再追撞停在路邊之車輛，原告車輛於衝撞前之車連，應在時速七、八十
    公里以上，顯已超過該路段為時速五十公里之限速，原告就本件車禍之發生亦與
    有過失。
  (三)所謂信賴原則，在道路交通事故之案件上，係指參與交通之一方，遵守交通法規
    秩序，得信賴同時參與交通行為之對方或其他人，亦必會遵守交通法規秩序，不
    致有違反交通法規秩序之行為發生；惟若行為之一方對於危險結果之發生，若稍
    加注意即能認識並予避免者，仍不能免除其注意義務，即無上開原則之適用。本
    件車禍原告固有上述超速行駛之過失行為，惟被告於迴車前未遵守道路交通安全
    規則之規定，已如前述，如其能於迴車前暫停看清無來往車輛後再行迴轉，當可
    避免本件車禍之發生，自無信賴原則之適用，此部分被告之辯解，亦無足取。
  (四)按汽車迴車前應暫停並顯示左轉燈光看清有無來往車輛，始得迴轉，道路交通安
    全規則第一百零六條第五款定有明文。此乃被告應注意並能注意之事項，被告於
    右揭時地駕車本應注意上揭規定，且依當時情形，又無不能注意之情形，乃竟未
    遵守上開規定暫停並看清有無來往車輛，自有過失。雖原告對本件車禍亦有過失
    ，然被告尚不能執此解免其過失責任。再本件車禍經送臺灣省台中市區車輛行車
    事故鑑定委員會鑑定結果，亦認「被告駕駛自小客車左轉迴車時未讓對向車道來
    車先行，與原告駕駛自小客車超速行駛，致在進入路口前已預見狀況而煞車不及
    ，同為肇事原因」，此有該會中市鑑字第九一０五四五號鑑定意見書一份附於偵
    查卷可稽，益證被告及原告同有過失，是被告辯稱其並無過失云云，要屬卸責之
    詞，殊不足取。又被告之過失行為與原告受傷間有相當因果關係，是被告就本件
    車禍原告所受之傷害應負過失之責任。
四、按汽車在使用中加損害於他人者，駕駛人應賠償因此所生之損害；但於防止損害
    之發生，已盡相當之注意者，不在此限，民法第一百九十一條之二定有明文。本
    件被告駕駛自小客車於迴轉，疏未注意，沒有暫停看清有無來往車輛，未讓直行
    之原告自小客車先行，即貿然迴車，以致肇事，被告於防止損害之發生，未盡相
    當之注意，對原告因本件車禍所受右膝撕裂傷之損害，即應負賠償之責。又按不
    法侵害他人之身體者，對於被害人因此喪失或減少勞動能力，或增加生活上之需
    要時，應負損害賠償責任；不法侵害他人之身體者，被害人雖非財產上之損害，
    亦得請求賠償相當之金額，民法第一百九十二條第一項、第一百九十五條第一項
    定有明文。本件原告請求被告賠償醫藥費用二萬八千二百四十元、計程車費用三
    萬二千四百元、車輛修復費用十二萬元，不能工作損失十四萬四千元、看護費用
    六萬元、精神慰藉金五十萬元，合計共八十八萬四千六百四十元，茲就原告請求
    賠償之項目及金額能否准許，分述於下：
  (一)醫藥費用部分：原告之右膝為被告自小客車撞傷後，先後在中國醫院，辰安堂中
    醫診所、賴建豪中醫診所接受治療，分別支付醫藥費用三千七百九十元、五百五
    十元、二萬三千九百元，合計二萬八千二百四十元，業據原告提出該醫院之醫療
    費用收據二十六張為證，該醫療費用收據之真正為被告所不爭執，惟該醫療費用
    收據其中之中國醫院一千四百元及賴建豪中醫診所一百元係屬診斷證明書之費用
    ，被告否認該一千五百元之診斷證明書費用為醫療之必要費用，其餘之費用則未
    爭執。但診斷證明書費為證明本件傷害之發生及醫療行為之內容與存在期間所必
    要之費用，自屬醫療必需之費用（最高法院九十一年度台上字第一六一０號判決
    參照，而認診斷證明書費非係因侵權行為所生財產上之損害，不得請求賠償之最
    高法院六十六年度第五次民庭庭推總會議決議（二），業經最高法院九十一年度
    第三次民事庭會議決議不再供參考），然原告僅提出中國醫院九十一年一月九日
    及九十一年一月十一日之診斷證明書，而就原告受傷治療之經過，前者載明「病
    人於九十年十二月三十日至本院急診，接受手術縫合，同日離院，門診追縱治療
    九十一年一月四日、九十一年一月七日、九十一年一月九日」，後者載明「病患
    來院門診治療中，應繼續門診及休養約二星期」，該兩紙診斷證明書均能證明原
    告受傷之情形及醫療行為之內容，故此兩紙診斷證明書費二百元係屬醫療之必要
    費用，至其餘診斷證明書費一千三百元，原告未提出診斷證明書，本院無從審核
    該診斷證明書之申請是否必要，自無法認定此部分之一千三百元費用為醫療之必
    要費用。是原告所能請求被告賠償之醫療費用為其請求之二萬八千二百四十元，
    剔除一千三百元之診斷證明書費，而為二萬六千九百四十元。
  (二)計程車費用部分：原告主張其車禍受傷造成行動不便，雇請計程車往來醫院花費
    三萬二千四百元，固據提出楊武雄計程車行所出具之收據八十二張，惟該收據之
    真正為被告所否認，指稱：計程車費收據，車程距離與收據金額不符，其中日期
    多有塗改，九十一年三月五、九、十二日收據更有重複開立情事，收據上筆跡與
    原告刑事告訴狀之筆跡相同，足見均為原告自行製作等語，原告又未能舉證證明
    該計程車費收據之真正，該計程車費收據本院自不能採信，原告既無法證明其有
    支付計程車費，則其此部分之請求即不能准許。
  (三)車輛修復費用部分：原告主張其車輛因此次車禍受損，支付修車費十二萬元。但
    因犯罪而受損害之人，於刑事訴訟程序固得附帶提起民事訴訟，對於被告請求回
    復其損害，但其請求回復之損害，以被訴犯罪事實所生損害為限，否則縱令得依
    其他理由，提起民事訴訟，亦不得於刑事訴訟程序附帶為此請求（參照最高法院
    六十年台上字第六三三號判例）。查刑法第三百五十四條之毀損罪並未處罰過失
    犯，須行為人具有毀損之犯罪故意始足以構成，則因過失毀損他人之物，自非犯
    罪之行為。本件原告之自小客車與被告車輛相撞受損，但被告並非故意毀損原告
    之自小客車，就原告自小客車受損之部分，被告並未犯罪，被告亦未經台灣台中
    地方法院檢察署九十一年度偵字第一０一九四號起訴，及台中地院九十一年度交
    易字第四七七號，本院九十二年度交上易字第一八一號判決有故意毀損原告自小
    客車之犯行，則原告自小客車受損即非被訴犯罪事實所生之損害，原告於刑事附
    帶民事訴訟程序中，請求被告賠償此部分之損害，依法不合，不應准許。
  (四)不能工作損失部分：原告主張其受傷前曾在大普食品機械廠任職，每月收入二萬
    四千元，因車禍受傷行動不便，致無法工作，休養六月，爰請求十四萬四千元不
    能工作之損失云云。查原告係自九十年四月一日起至大普企業有限公司上班，九
    十年十二月三十一日因車禍受傷，請病假迄九十一年二月六日回公司繼續上班，
    於九十一年五月一日離職等情，有大普企業有限公司出具之證明書在卷可稽，再
    經本院向大普企業有限公司函查原告請辭、請假，及薪資所得之情形，大普企業
    有限公司來函表示原告係自動請辭，並檢附原告九十一年薪資所得資料，由該薪
    資所得資料，可知原告於車禍當時之底薪為每月二萬四千元，九十一年二月份請
    假二月一、四、五日三天，九十一年三、四月份之底薪為每月二萬五千元，原告
    均有領得，此部分之事實復為被告所不爭執。則原告所主張其受傷時任職於大普
    企業有限公司，每月收入二萬四千元之事實，自堪採信，惟就原告所稱其受傷須
    休養六個月不能工作乙節，因原告已於九十一年二月六日回到公司上班，九十一
    年第三、四月份又領得全薪，至九十一年五月一日係原告主動請辭，顯然原告之
    腳傷，於九十一年二月六日業已痊癒能正常工作，原告之九十一年五月一日請辭
    應與其車禍受傷無關，是原告車禍受傷須休養不能工作之期間，應為九十年十二
    月三十一日起至九十一年二月五日。原告再提出漢忠醫院出具載明原告受有第五
    腰椎、第一薦椎外傷性脊椎滑脫及右膝外傷性關節炎之診斷證明書，主張其因車
    禍受有腰傷迄今仍未痊癒，雖於九十一年二月六日回公司上班，但仍繼續在做復
    健治療云云，然原告所提出之該診斷證明書係漢忠醫院於原告九十二年七月九日
    前往檢查治療時所出具，該檢查治療距原告車禍受傷已有一年半之久，自無法認
    定漢忠醫院之診斷證明書所載原告之傷勢與本件車禍有關，是仍應認原告從九十
    一年二月六日起已不須再休養能正常工作。又被告以中國醫院九十一年一月十一
    日載明原告應繼續休養約二星期之診斷證明書，抗辯原告僅須休養至九十一年一
    月二十五日左右即可，其餘之休養顯非必要，逾此範圍之薪資收入減少，屬原告
    自行所造成，與被告無關云云，惟中國醫院診斷證明書所載原告宜休養約二星期
    ，係醫師個人之建議，不能遽認原告於休養約二星期後即可完全痊癒，而原告於
    大普企業有限公司之任職，依原告之薪資所得資料，係有上班始能領得薪水，請
    假則須扣款，原告自係因腳傷尚未痊癒而向大普企業有限公司請假，原告因車禍
    受傷所不能工作之期間，應以原告實際請假之九十年十二月三十一日、九十一年
    一月份及九十一年二月一、四、五日為準。本件原告請求被告賠償不能工作之損
    失，應限於九十一年一月份之二萬四千元，及九十年十二月三十一日與九十一年
    二月一、四、五日之四天，該四天原告請假不能領得之薪水，依原告九十一年薪
    資所得資料，為三千二百元（24000÷30×4＝3200），則原告不能工作之損失為
    二萬七千二百元。
  (五)看護費用部分：原告主張其因車禍致關節骨膜受傷，手術後行動不便，須人照顧
    請有看護一人，每月看護費為三萬元，二個月共計六萬元云云。但原告就其主張
    於受傷後有僱請看護一人，每月看護費為三萬元之事實，並未提出任何支付看護
    費之證明；且原告所受之傷依原告所提出之診斷證明書及醫療費用收據所示，原
    告僅受有右膝嚴重挫傷，於九十年十二月三十日至中國醫院急診，接受手術縫合
    （三針，二公分），同日離院，之後在中國醫院，辰安堂中醫診所，賴建豪中醫
    診所接受門診治療，由原告僅有右膝受傷，於急診當天手術縫合三針即可出院，
    之後又未住院治療，足證原告之傷勢並不嚴重，尚未達行動不便，日常生活須人
    照顧之程度，無僱請看護之必要，原告此部分請求即不能准許。
  (六)精神慰藉金部分：原告因本件車禍受有右膝嚴重挫傷，休養一個多月始痊癒，其
    肉體及精神受有痛苦，自屬當然。又原告係嶺東技術學院畢業，現任職於機械公
    司，每月薪水二萬多元；被告則係國立海洋大學畢業，現為中華航空公司地勤人
    員，每月薪水三萬多元，分別經兩造陳明在卷。本院斟酌原告因本件傷害所受之
    痛苦，及兩造之教育程度、社會地位、經濟狀況等一切情狀，認原告請求之三十
    萬元精神慰藉金，尚有過高，應以十萬元為合理金額，原告之請求在此範圍內，
    應予准許。
  (七)綜上所述，原告所得請求被告賠償之金額，為醫藥費用二萬六千九百四十元，不
    能工作損失二萬七千二百元、精神慰藉金十萬元，合計十五萬四千一百四十元。
五、再損害之發生或擴大，被害人與有過失者，法院得減輕賠償金額或免除之，民法
    第二百十七條第一項定有明文。本件車禍之發生肇因於被告未暫停看清有無來往
    車輛，沒有讓直行之原告車輛先行，即貿然迴轉，而原告自小客車行駛至交岔路
    口，時速在七、八十公里以上，不僅未減速慢行，且超過當地限速五十公里甚多
    ，原告超速行駛，致在交岔路口前方時即已發現被告車輛迴轉，仍無法煞停，以
    致猛力撞擊被告車禍，兩造之過失情節相當，同為肇事原因，此亦與台灣省台中
    市區車輛行車事故鑑定委員會鑑定意見相同，是本院認兩造就本件車禍之發生，
    應各負百分之五十之過失責任，本院九十二年度交上易字第一八一號刑事判決認
    定原告超速行駛之過失責任較重，及被告抗辯本件車禍應由原告負擔百分之七十
    至九十之過失責任，均為本院所不採。本院依被告所應負擔之過失責任，就原告
    所受之損害，減輕被告百分之五十之賠償金額，是被告應賠償原告之金額為七萬
    七千零七十元。
六、被告再抗辯其所駕駛之自小客車，於同一事故中因遭原告撞擊受損，致支付修車
    費用十萬零七百五十一元，應由原告負賠償責任，被告自得主張抵銷云云。但被
    告所駕駛三Ｊ－九０七八號自小客車之車主為被告之配偶阮玫芳，並非被告本人
    ，此有被告所提台中市警察局交通警察隊肇事現場圖所附肇事車輛之記載為證，
    而該自小客車與原告自小客車相撞受損所花費之修車費用十萬零七百五十一元，
    依被告提出之維修明細表，亦係以阮玫芳之名義支付，則三Ｊ－九０七八號自小
    客車被撞受損之被害人為阮玫芳，並非被告，被告無從以阮玫芳對原告之損害賠
    償債權主張抵銷其應賠償原告之七萬七千零七十元，被告此部分抗辯，委無足取
    。
七、原告請求被告賠償八十八萬四千六百四十元，及自起訴狀繕本送達之翌日起算之
    法定遲延利息，在七萬七千零七十元及自九十二年二月十三日（起訴狀繕本於九
    十二年二月十二日送達被告）起算法定遲延利息之範圍內，核無不合，應予准許
    。逾此部分之請求，尚屬無據，應予駁回。
八、據上論結，本件原告之訴為一部不合法，一部有理由，一部無理由，依民事訴訟
    法第七十九條但書，判決如主文。
中      華      民      國    九十二    年      九      月      九      日
~B1民事第四庭審判長法  官  黃斐君
~B2                法  官  張鑫城
~B3                法  官  陳蘇宗
右為正本係照原本作成。
不得上訴。
~B                書記官  吳麗慧
中      華      民      國    九十二    年      九      月     十五     日
                                                                        Ｂ


司法院資訊處製作；財團法人民間司法改革基金會備份。
